【裁判字號】    95,訴,1093
【裁判日期】    950615
【裁判案由】    毒品危害防制條例
【裁判全文】
臺灣高雄地方法院刑事判決              95年度訴字第1093號
公  訴  人  臺灣高雄地方法院檢察署檢察官
被      告  丁○○
上列被告因毒品危害防制條例案件，經檢察官提起公訴（94年度
偵字第24450 號），本院判決如下：
  主    文
丁○○轉讓第二級毒品，未遂，處有期徒刑伍月，如易科罰金，
以佰元折算壹日。扣案之第二級毒品甲基安非他命壹包（驗後
毛重零點參貳公克），沒收銷燬之。
    事    實
一、丁○○與丙○○為朋友關係，平日均知彼此有施用第二級毒
    品毒品甲基安非他命惡習，嗣於94年10月20日15時許起，丙○○以其所使用之手機門號0000000000號電話撥打丁○○使
    用之手機門號0000000000號聯絡，央請丁○○提供甲基安非
    他命予其施用，丁○○明知甲基安非他命為毒品危害防制條
    例所規定之第二級毒品，不得非法轉讓，竟基於轉讓第二級
    毒品之犯意，應允無償提供毒品，並與丙○○約在高雄市○○區○○路524 巷口見面，迨於同日17時許，丁○○依約前
    往前開地點，未及將其所持有之第二級毒品甲基安非他命1
    包轉讓予丙○○收受之際，為警當場查獲而轉讓未遂，並在
    丁○○攜帶之香煙盒內扣得甲基安非他命1 包（驗後毛重0.
    32公克）。
    理    由
壹、證據能力之審認：
一、按「被告以外之人於審判外之言詞或書面陳述，除法律有規
    定者外，不得做為證據」、「被告以外之人於偵查中向檢察
    官所為之陳述，除顯有不可信之情況者外，得為證據」、「
    被告以外之人於審判外之陳述，雖不符前四條之規定，而經
    當事人於審判程序同意作為證據，法院審酌該言詞陳述或書
    面陳述作成時之情況，認為適當者，亦得為證據。當事人、
    代理人或辯護人於法院調查證據時，知有第159 條第1 項不
    得為證據之情形，而未於言詞辯論終結前聲明異議者，視為
    有前項之同意」，刑事訴訟法第159 條、第159 條之1 第2
    項、第159 條之5 分別定有明文。而本件證人洪崇原於警詢
    時之供詞，證人洪崇原、丙○○於偵查中之供述，均屬審判
    外之陳述，除法律另有規定者外，原不得做為證據。經查：
（一）證人洪崇原、丙○○經臺灣高雄地方法院檢察署檢察官依
      法傳訊，由檢察官告知具結義務及偽證罪之處罰、依法具
      結後而為陳述，此有卷附偵訊筆錄及證人結文各1 份在卷
      可參。且此部分亦未經檢察官、被告抗辯有何不具證據能
      力之情形，並同意作為本案證據，參以上揭法條規定，本
      院自得以證人洪崇原、丙○○偵查中之證述採為本件證據
      。
二、另按「法院或檢察官得囑託醫院、學校或其他相當之機關、
    團體為鑑定，或審查他人之鑑定，並準用第203 條至第206
    條之1 之規定。」、「鑑定之經過及其結果，應命鑑定人以
    言詞或書面報告。」，亦分別為刑事訴訟法第208 條第1 項
    前段、第206 條第1 項定明定。是經法院囑託相當之機關為
    鑑定後，經鑑定人以書面報告其鑑定之結果者，即屬同法第
    15 9條第1 項所謂之「法律有規定者」，不受該條項規定「
    不得作為證據」之限制。且同法第208 條第1 項前段對於法
    院或檢察官囑託相當之機關為鑑定之情形，僅規定：「準用
    第203 條至第206 條之1 之規定」，至於同法第202 條有關
    「鑑定人應於鑑定前具結」之規定，則不在準用之列。故於
    法院或檢察官囑託相當之機關為鑑定，而該受囑託機關以書
    面報告鑑定結果之情形，既非屬依法應具結者。是同法第15
    8 條之3 有關「證人、鑑定人依法應具結而未具結者，其證
    言或鑑定意見，不得作為證據」之規定，於此時即無適用之
    餘地。而高雄醫學大學附設中和紀念醫院受檢察官及本院囑
    託就本案扣案之物所為毒品反應鑑定，亦屬檢察官及本院囑
    託之機關鑑定，故其所為之鑑定結果書面報告（高雄醫學大
    學附設中和紀念醫院94年11月29日報告編號0000 -000 號、
    95年1 月17日報告編號0000-000、0000-000號之檢驗報告各
    1 紙），揆諸上開說明，即不受刑事訴訟法第158 條之3 及
    同法第159 條第1 項之限制，自亦得作為證據。
貳、實體審認部分：
一、訊據被告對於上開無償轉讓第二級毒品甲基安非他命予丙○○施用之犯行，業據其於本院審理中坦承不諱，核與證人丙○○於偵查中及本院審理時供述被告確有無償提供甲基安非
    他命予其施用等情大致相符，且有94年10月20日被告000000
    0000號行動電話通聯記錄在卷可稽（見偵卷第39-46 頁），
    而扣得疑似疑似甲基安非他命之晶體1 包，經送往高雄醫學
    大學附設中和紀念醫院，結果確為第二級毒品甲基安非他命
    （驗前毛重0.35公克、驗後毛重0.32公克），有該扣案物及
    高雄醫學大學附設中和紀念醫院94年11月29日報告編號0000
    -000號檢驗報告1 紙在卷可憑，此外，並有查獲照片及扣押
    筆錄、扣押物品清冊等在卷足憑，據此，足認被告上開自白
    與事實相符，堪可採為論罪科刑之依據。
二、按甲基安非他命係毒品危害防制條例第2 條第2 項第2 款所
    稱之第二級毒品，故核被告所為，係犯該條例第8 條第5 項
    、第2 項之轉讓第二級毒品未遂罪。被告持有第二級毒品甲
    基安非他命後，進而轉讓他人施用，其該次持有之低度行為
    應為其後轉讓之高度行為所吸收，不另論持有第二級毒品罪
    。被告轉讓之第二級毒品甲基安非他命驗前毛重0.35公克、
    驗後毛重0.32公克，已如前述，未達10公克，因不符行政院
    於93年1 月7 日訂定之轉讓持有毒品加重其刑之數量標準，
    自不得依毒品危害防制條例第8 條第6 項之規定加重其刑。
    被告於上開時、地業已著手轉讓扣案之第二級毒品甲基安非
    他命予丙○○收受之犯罪行為之實施，惟為警當場查獲，為
    未遂犯，依刑法第26條規定，減輕其刑。爰審酌被告自身有
    施用甲基安非他命惡習，應深知甲基安非他命危害人之身心
    健康匪淺，竟仍轉讓足以導致施用者精神障礙、性格異常之
    毒品甲基安非他命予他人施用，雖未取得代價，然不僅戕害
    他人身心，亦對社會治安造成危害，惟念其犯後已坦承犯行
    ，轉讓次數僅一次且屬未遂，數量尚微，情節尚非重大，及
    被告犯罪之動機、手段、智識程度等一切情狀，量處如主文
    所示之刑，並諭知易科罰金折算標準，以示懲戒。至被告為
    警查獲時所起獲欲轉讓惟未及交付之白色晶體，經送驗結果
    ，確含第一級毒品甲基安非他命成分，業認明如前，而包裝
    袋與其上殘留之毒品，已難以分析剝離，俱應依毒品危害防
    制條例第18條第1 項前段規定，不問屬於犯人與否，均沒收
    銷燬之；至送鑑耗損之甲基安非他命晶體既已滅失，自無庸
    再予宣告沒收銷燬之必要。
三、末按甲基安非他命經行政院衛生署先後於69年12月8 日衛署
    藥字第301124號、79年10月9 日衛署藥字第904142號公告列
    入藥物藥商管理法第16條第1 款（即現行藥事法第22 條 第
    1 項第1 款）之禁藥管理，迄今尚屬藥事法所規範之禁藥，
    然同時亦屬於毒品危害防制條例第2 條第2 項規定之第二級
    毒品。又關於轉讓甲基安非他命之行為，分別於藥事法第83
    條第1 項、毒品危害防制條例第8 條第2 項定有罰則，其中
    藥事法第83條第1 項法定刑為7 年以下有期徒刑，得併科新
    臺幣5 百萬元以下罰金，較毒品危害防制條例第8 條第2 項
    法定刑為6 月以上5 年以下有期徒刑，得併科新臺幣70萬罰
    金之刑度為重。而藥事法第83條第1項 係於93年4 月21日修
    正公布，同年月23日施行，毒品危害防制條例則係92年7 月
    9 日修正公布，自93年1 月9 日起施行，因此，藥事法第83
    條第1 項之規定，應屬毒品危害防制條例第8 條第2 項、第
    6 項之後法。惟毒品危害防制條例，係為防制毒品危害，維
    護國民身心健康而制定，且所謂毒品，係指具有成癮性、濫
    用性及對社會危害性之麻醉藥品與其製品及影響精神物質與
    其製品；並依毒品成癮性、濫用性及對社會危害性，授權由
    法務部會同行政院衛生署組成審議委員會，每三個月定期檢
    討，報由行政院公告調整之。至醫藥及科學上需用之麻醉藥
    品與其製品及影響精神物質與其製品之管理，另以法律定之
    ，毒品危害防制條例第1 條、第2 條明揭此旨。而藥事法立
    法目的在於藥事管理，主管機關為行政院衛生署或直轄市政
    府或縣市政府，故藥事之管理，則僅止於藥品之管理，禁藥
    亦未必為毒品，此參諸藥事法第1 條、第2 條規定自明。故
    毒品危害防制條例與藥事法二者，並無必然之特別法與普通
    法關係。從而涉及行為人自戕之施用毒品、與因此衍生販賣
    、轉讓、運輸、販賣毒品之罪行，衡諸前揭立法意旨，應適
    用毒品危害防制條例之規定，較意在防止一般不知情國民誤
    用他人違法製造、販賣、輸入、供應、調劑、運送、寄藏、
    牙保、轉讓或意圖販賣而陳列偽藥、禁藥，致傷身心健康之
    藥事法為當，併予敘明。
四、公訴意旨另以：被告丁○○明知甲基安非他命係毒品危害防
    制條例第2 條第2 項第2 款所列之第二級毒品，不得販賣、
    轉讓或持有，竟基於轉讓第二級毒品甲基安非他命之概括犯
    意，以所使用之手機門號0000000000號與丙○○所使用之手
    機門號0000000000號聯絡毒品交付事宜，先後於民國94年3
    、4 月間某日下午及同年7 、8 月間某日下午，連續在高雄
    市○○○路與明誠路口大樂大賣場附近，分別轉讓甲基安非
    他命各1 包（重量不詳）予丙○○施用；另於94年10月20日
    14時許，在其男友洪崇原位於高雄市○○區○○路133 號6
    樓之3 住處，無償提供甲基安非他命1 包（重量1 公克）予
    洪崇原施用。嗣於94年10月20日由丁○○帶同警方前往其與
    洪崇原位於高雄市○○區○○路133 號6 樓之3 住處搜索並
    扣得安非他命1 包（重量0.15公克）、吸食器1 罐，因認被
    告上開所為另涉犯毒品危害防制條例第8 條第2 項之轉讓第
    二級毒品罪嫌云云。
（一）按犯罪事實應依證據認定之，無證據不得認定犯罪事實，
      刑事訴訟法第154 條第2 項定有明文；而認定犯罪事實所
      憑之證據，雖不以直接證據為限，間接證據亦包括在內；
      然而無論直接或間接證據，其為訴訟上之證明，須於通常
      一般之人均不致有所懷疑，而得確信其為真實之程度者，
      始得據為有罪之認定，倘其證明尚未達到此一程度，而有
      合理之懷疑存在時，即應為有利於被告之認定，更不必有
      何有利之證據，最高法院著有30年上字第816 號、76年台
      上字第4986號判例可資參考。
（二）公訴意旨認被告涉犯上開轉讓毒品罪，係以證人丙○○、
      洪崇原警偵訊證詞、被告0000000000號行動電話通聯記錄
      、扣案毒品及吸食工具等物，為其論據。訊據被告堅決否
      認有於94年3 、4 月間某日下午及同年7 、8 月間某日下
      午，轉讓甲基安非他命予丙○○以及於94年10月20日14時
      許，轉讓甲基安非他命予洪崇原之犯行，辯稱：僅於94年
      10月20日本件查獲當日提供毒品予丙○○施用1 次，94年
      3 、4 月間某日及同年7 、8 月間某日並未提供毒品給丙○○，以及伊與洪崇原為男女朋友關係，一起住在高雄市
      左營區○○路133 號6 樓之3 ，94年10月20日14時許，伊
      在施用甲基安非他命，當時洪崇原一時好奇，就自己拿甲
      基安非他命施用，沒有詢問伊，也沒有經過伊的同意等語
（三）經查：
  １、公訴人雖以證人丙○○證述作為被告94年3 、4 月間某日
      及同年7 、8 月間某日轉讓甲基安非他命犯行之證據，然
      證人丙○○於警詢時供稱：被告曾提供3 次安非他命予其
      施用，因時間過很久，已經忘記被告何時提供第1 次及第
      2 次等語（見警卷第10-16 頁），嗣於偵查中指稱：被告
      之前曾提供2 次安非他命給給其施用，第1 次是94年3 、
      4 月間某日下午。第2 次是94年7 、8 月間某日下午（見
      偵卷第30頁），嗣於本院審理時結證指稱：「除遭查獲這
      次外，之前沒有跟被告拿過毒品，在警詢陳述有三次，是
      因其說只有一次，警察就不相信，就一直問，所以其就再
      隨口說了二次。後來檢察官訊問時，其還是三次是因為其
      在警察局這麼說。跟被告只有拿過1 次毒品，今天說的是
      實話。惟嗣後又改口稱在偵查中講的向被告拿三次毒品是
      真的（本院卷第42-45 頁）。則關於被告提供毒品之時間
      ，證人丙○○於警詢時陳述時間久遠，不復記憶，惟於其
      後時間隔更久遠之偵訊時竟能明確陳述時間，證述已見可
      疑。況證人丙○○所證關於被告提供毒品之之次數、時間
      ，前後陳述內容已有明顯出入，甚至在同1 次之陳述中，
      亦前後反覆其詞，其可信度殊堪置疑，公訴人以證人丙○○前後不一致之供述，作為認定被告94年3 、4 月間某日
      及同年7 、8 月間某日轉讓毒品犯行之證據，已有未合。
      況卷內所存之被告0000000000號行動電話通聯記錄亦僅有
      94年10月20日之紀錄，是依通聯紀錄亦無法認定94年3 、
      4 月間及同年7 、8 月間被告與證人丙○○究有無聯絡。
      更無從以94年10月20日查獲當日扣案之毒品、或該次尿液
      檢驗報告等客觀事證補強證人丙○○對被告不利之供述（
      除94年10月20日該次轉讓犯行外）。本件依卷內客觀積極
      證據，僅能認定被告94年10月20日為警查獲當日之轉讓犯
      行，本諸罪疑唯輕原則，尚不能以證人丙○○曾證述被告
      94年3 、4 月間某日及同年7 、8 月間某日曾提供毒品之
      存有瑕疵之證言，遽以轉讓罪刑相繩。本件依公訴人所提
      出之證據，尚不足以證明被告確有公訴意旨所指於94年3
      、4 月間某日及同年7 、8 月間某日轉讓第二級毒品予證
      人證人丙○○之行為，復查無其他積極證據，足資證明被
      告確有公訴人所指上開轉讓毒品犯行，此部分既不能證明
      被告犯罪，依法原應為無罪之諭知；惟依公訴意旨所示，
      此部分之轉讓犯行若屬成立，因與前揭經論罪科刑之94年
      10月20日轉讓犯行間具有連續犯之裁判上一罪關係，爰不
      另為無罪之諭知。
  ２、又證人乙○○於本院結證稱：「（問：你和被告何關係？
      ）我們是男女朋友。（問：你於94年10月20日在你家有無
      施用甲基安非他命？）有。（問：你所施用的甲基安非他
      命何來？）是被告拿回來，她在施用時我有看到，我就去
      拿來施用。（問：甲基安非他命是何時拿回來？）應該是
      當天。（問：你有無付錢給被告？）沒有。（問：為何你
      可以免費施用被告的甲基安非他命？）當時我剛睡醒不久
      ，看到被告在施用，我就過去拿了一些。（問：是否你要
      求被告拿甲基安非他命到你家給你施用？）不是。（問：
      你當時因為好奇，才請被告帶毒品給你施用？）我知道被
      告有毒品案後，我有問過被告施用毒品的感覺，但沒有刻
      意要被告帶毒品來給我。（問：你94年10月20日在住家施
      用甲基安非他命時，是否被告教你如何施用？）不是，因
      為我之前有看過別人施用過。（問：當天你拿甲基安非他
      命時，被告在看電視，被告如何看到你拿毒品？）被告原
      本在客廳看電視，我走到客廳坐下時，被告就先去上廁所
      ，我就拿毒品起來用，她廁所回來才看到我在用毒品。」
      等語明確（參本院卷第45-48 頁），由上可知證人乙○○
      係自行拿取被告之甲基安非他命施用，並未事先詢問被告
      ，而於拿取當時，被告亦並未在現場見聞，是尚難以嗣後
      被告見證人乙○○施用伊之甲基安非他命而未為反對之意
      思表示，即遽認被告自始即有轉讓毒品予乙○○之犯意，
      ，有甚者，在證人乙○○偵查中之陳述，亦從未陳述過被
      告有主動轉讓毒品予其或是其要求被告提供毒品而被告應
      允或默許。本件依公訴人所提出之證據，尚不足以證明被
      告確有公訴意旨所指於94年10月20日轉讓第二級毒品予證
      人乙○○之行為，復查無其他積極證據，足資證明被告確
      有公訴人所指上開轉讓毒品犯行，此部分既不能證明被告
      犯罪，依法原應為無罪之諭知；惟依公訴意旨所示，此部
      分之轉讓犯行若屬成立，因與前揭經論罪科刑之前揭轉讓
      犯行間具有連續犯之裁判上一罪關係，爰不另為無罪之諭
      知。
據上論斷，刑事訴訟法第299 條第1 項前段，毒品危害防制條例
第8 條第5 項、第2 項、第18條第1 項前段，刑法第11條、第26
條、第41條第1 項前段、罰金罰鍰提高標準條例第2 條，判決如
主文。
本案經檢察官甲○○到庭執行職務。
中    華    民    國    95    年    6     月    15    日
                  刑事第四庭    審判長法  官  郭玫利
                                      法  官  陳振嘉
                                      法  官  林意芳
以上正本證明與原本無異。
如不服本判決，應於收受送達後10日內向本院提出上訴書狀。
中    華    民    國    95    年    6     月    15    日
                                      書記官  曾秀鳳
附錄本案論罪科刑法條：
毒品危害防制條例第八條：
轉讓第一級毒品者，處一年以上七年以下有期徒刑，得併科新臺
幣一百萬元以下罰金。
轉讓第二級毒品者，處六月以上五年以下有期徒刑，得併科新臺
幣七十萬元以下罰金。
轉讓第三級毒品者，處三年以下有期徒刑，得併科新臺幣三十萬
元以下罰金。
轉讓第四級毒品者，處一年以下有期徒刑，得併科新臺幣十萬元
以下罰金。
前四項之未遂犯罰之。
轉讓毒品達一定數量者，加重其刑至二分之一，其標準由行政院
定之。


司法院資訊處製作；財團法人民間司法改革基金會備份。
